# 《瑞华研究》问题3-1-23 （股权比例确定前收到出资款的会计处理问题）

提问人：1226829524 时间：2021-06-08 17:53:00
老师您好：有个问题咨询您一下，如下：
《瑞华研究》问题3-1-23（股权比例确定前收到出资款的会计处理问题）列示
2012 年内，两家国有企业A、B在政府部门的主导下签署了战略合作和互相增资扩股协议，协议中约定A、B两家企业首先互相投出资金各 1 亿元，其后再根据对两家企业净资产的评估结果为基础确定两家企业在对方所享有的股权比例，并办理相关的验资手续。新增出资所对应的注册资本数额以企业增资扩股前净资产的评估结果为基础确定，并考虑评估基准日至实际出资日的期间损益及其他净资产变动影响。虽然出资款已在 2012年内互相缴付，且出资后至完成工商变更登记前，两企业均不得抽回投资，但新增出资所对应的股权比例预计需到 2013 年才能确定下来。
解答：本案例中所述的两家企业，在已收到对方交付的出资款，但未明确股权比例且新增的出资款尚未享有股东权利的情况下，应当将实际收到的对方出资款互相确认为负债处理，即双方的会计处理是互挂往来，但同时确认的应收、应付款项不能互相抵销。
结论基础：
本案例中，虽然双方的出资款已经互相交付，但是股权比例尚未确定，也不能就新增的出资享有股东权利，而是“新增出资所对应的注册资本数额以企业增资扩股前净资产的评估结果为基础确定，并考虑评估基准日至实际出资日的期间损益及其他净资产变动影响。但新增出资所对应的股权比例预计需到 2013 年才能确定下来”，因此，截至 2012 年底，该出资额并不代表在对方扣除负债的净资产中享有的剩余权益（即，并未在对方的净资产中享有相应收益和承担相应风险），因而不符合《企业会计准则第 22 号——金融工具确认和计量（ 2006 年）》第五十八条和《企业会计准则第37 号——金融工具列报（ 2014 年修订）》第九条对“权益工具”的定义。在股权比例确定之前，双方实质上互相负有金额确定的债务，该项债务在股权比例确定，完成增资扩股的手续之后才转为权益。从另一方面说，对照《企业会计准则第 37 号——金融工具列报（ 2014 年修订）》第九条规定的确认权益工具需同时满足的两项条件，其中条件（一）是可以满足的，即因为“出资后至完成工商变更登记前，两企业均不得抽回投资”，因此不存在“交付现金或其他金融资产给其他单位，或在潜在不利条件下与其他单位交换金融资产或金融负债的合同义务”；但条件（二）不满足，因为在股权比例尚未确定的情况下，将用于结算该项金融工具的自身权益工具的数量是不固定的，即不满足“如为非衍生工具，该金融工具应当不包括交付可变数量的自身权益工具进行结算的合同义务”的条件，因此，在股权比例确定之前，双方均应将已收到的对方出资款确认为负债。我的问题注：实务中有许多企业的股权投资不经验资，只在打款凭证上记录投资款，且未签订投资协议 ，未经过股东会决议 ，因此不符合确认股权的条件，需要全部调整至其他流动资产或其他流动负债列示？？
理论依据： 1 、上述股权投资未经股东会决议，或未签订投资协议（一般而言会有股东的签章或签名），因此不能视为相关投资方拥拥有某个企业在扣除所有负债后的资产中的剩余权益的合同。因此不能确认为股权投资。
2 、不能同时满足权益工具的条件（二），因为在股权比例尚未确定的情况下，将用于结算该项金融工具的自身权益工具的数量是不固定的
请问老师我这样理解正确吗？？

回答人：chenyiwei
主要问题是没有约定在对方享有的股权比例，不符合“固定换固定”的条件，不能确认为自身的权益工具，相应地对方也不能确认为股权投资，只是预付投资款。